【裁判字號】    97,上易,2182
【裁判日期】    980121
【裁判案由】    竊盜
【裁判全文】
臺灣高等法院臺中分院刑事判決        97年度上易字第2182號
上  訴  人  臺灣臺中地方法院檢察署檢察官
被      告  丙○○
上列上訴人因竊盜案件，不服臺灣臺中地方法院97年度易字第37
33號中華民國97年10月31日第一審判決（起訴案號：臺灣臺中地
方法院檢察署97年度偵字第16164號)，提起上訴，本院判決如下
：
    主    文
原判決撤銷。
丙○○無罪。
    理    由
一、公訴意旨略以：被告丙○○意圖為自己不法之所有，於民國
    97年7月7日上午10時許，在台中縣梧棲鎮○○路○段253號前
    ，見乙○○駕駛之車牌268-GC號營業大貨車停放該處未熄火
    ，即趁乙○○下車卸貨不注意之際，擅自進入車內踩油門而
    著手於竊取該車，惟尚未得手，適為乙○○發現當場將之逮
    捕，並報警前來處理。因認被告涉犯刑法第320條第1項竊盜
    罪嫌(起訴書認被告係犯刑法第320條第3項、第1項竊盜未遂
    罪嫌，上訴書則認被告係犯同條第1項之竊盜罪嫌）。
二、按犯罪事實應依證據認定之，無證據不得認定犯罪事實；又
    不能證明被告犯罪或其行為不罰者，應諭知無罪之判決，刑
    事訴訟法第154條第2項第301條第1項分別定有明文。又所
    謂認定犯罪事實之證據，係指足以認定被告確有犯罪行為之
    積極證據而言，該項證據自須適合於被告犯罪事實之認定，
    始得採為斷罪之資料；且如未能發現相當確實證據，或證據
    不足以證明，自不能以推測或擬制之方法，以為裁判之基礎
    ；而認定犯罪事實所憑之證據，雖不以直接證據為限，間接
    證據亦包括在內，然而無論直接證據或間接證據，其為訴訟
    上之證明，須於通常一般人均不致有所懷疑，而得確信其為
    真實之程度者，始得據為有罪之認定，倘其證明尚未達到此
    一程度，而有合理之懷疑存在時，即難遽採為不利被告之認
    定（最高法院76年台上字第4986號判例參照）。另刑事訴訟
    法第161條第1項規定：檢察官就被告犯罪事實，應負舉證責
    任，並指出證明之方法。因此，檢察官對於起訴之犯罪事實
    ，應負提出證據及說服之實質舉證責任。倘其所提出之證據
    ，不足為被告有罪之積極證明，或其指出證明之方法，無從
    說服法院以形成被告有罪之心證，基於無罪推定之原則，自
    不能為被告有罪之判決。
三、證據能力方面：
  (一)證人乙○○之警詢證言固屬被告以外之人於審判外之陳述
      ，然本案當事人於本院調查證據時，就該項證言之證據能
      力並未聲明異議，依刑事訴訟法第159條之5第 2項規定，
      視為有同條第 1項之同意，且本院審酌上開警詢筆錄作成
      時之情況，並無證明力過低或違法取得之情形，且屬證明
      本案犯罪事實存否所必要，以之為證據，應屬適當，依刑
      事訴訟法第159條之5第 2項規定，有證據能力，自得作為
      證據。
  (二)證人乙○○於偵查中經具結之證言，按卷內資料查無顯不
      可信之情形，依刑事訴訟法第159條之1第 2項規定，亦認
      有證據能力，當得作為證據。
四、公訴意旨認被告涉犯竊盜罪嫌，無非係以告訴人乙○○之指
    訴，並有贓物認領保管單1紙、刑案現場測繪圖1份及現場查
    獲照片 4張可佐，為其主要論據。然訊諸被告丙○○堅詞否
    認有何竊盜之犯行，辯稱：當時喝醉了，不知道為何會爬上
    車子，沒有意思要竊盜，因為我不會開車，也沒有機車、自
    小客車、貨車的駕駛執照等語。經查：
  (一)被告於97年7月7日上午10時許，在台中縣梧棲鎮○○路○
      段 253號前，進入停放該處而未熄火之告訴人乙○○所駕
      駛車牌268-GC號營業大貨車之駕駛座，並踩油門，為告訴
      人發覺報警究辦等事實，固據證人即告訴人乙○○於警詢
      、偵查、原審證述明確（見警卷第5、6頁、偵查卷第16、
      17頁、原審卷第19），並有贓物認領保管單、刑案現場測
      繪圖及現場查獲照片可證。惟上開證據僅能證明被告似有
      竊取車牌268-GC號營業大貨車之外觀行為，然被告是否基
      於竊盜之意思而為上開行為，仍有辨明之必要。
  (二)按刑法上之竊盜罪，須意圖為自己或第三人不法之所有，
      而竊取他人所有物，為其成立要件，若行為人無此種意圖
      及犯意，縱有客觀上未經同意而支配他人之物之行為，亦
      因欠缺主觀因素而不構成該罪。又犯罪事實依法應依證據
      認定之，不得僅以被告之反證不成立，持為認定犯罪之論
      據；認定犯罪事實應依證據，為刑事訴訟法所明定，故被
      告否認犯罪事實所持之辯解，縱屬不能成立，仍非有積極
      證據足以證明其犯罪行為，不能遽為有罪之認定；事實審
      法院對於證據之取捨，依法雖有自由判斷之權，然積極證
      據不足證明犯罪事實時，被告之抗辯或反證縱屬虛偽，仍
      不能以此資為積極證據應予採信之理由（最高法院21年上
      字第474號、30年上字第1831號、30年上字第482號判例參
      照）。本件被告始終否認有竊取上開營業大貨車之意思，
      雖於警詢時供稱：我是要開好玩的云云（見警卷第3頁)；
      於偵查中則稱：當天有下雨，要休息一下云云（見偵查卷
      第17頁）；於原審復稱：有喝一點酒，走到外面要去朋友
      家，有下雨就上車躲雨云云(見97年度沙簡字第604號卷第
      8頁)；於本院則稱：我人酒醉不太清楚，不知道為何會爬
      上車子，不知道如何解釋云云（見本院卷第22、23頁），
      所云固前後不一，惟依前揭判例意旨，被告上開辯解不能
      成立，仍應有被告具不法所意思之積極證據，方足以證明
      被告有竊盜之主觀犯意，尚不得僅以被告所言不一，其抗
      辯可能係虛偽，即推論被告當時所為係意在竊取該營業大
      貨車。
  (三)被告於97年7月7日上午10時許在現場被逮捕後，旋由警察
      機關調查並移送臺灣臺中地方法院檢察署，同日下午 8時
      28分內勤檢察官進行偵訊時，曾訊問：「你現在意識是否
      清楚？」「1＋1等於多少？」，且親自撥打被告所留2656
      @@@@（詳細號碼如卷所載）號電話，接聽者自稱為被告之
      母親，並稱被告沒有精神病，是愛喝酒，喝完酒後四處亂
      跑等情，有訊問筆錄在卷可憑（見偵查卷第7、8頁），則
      被告於下午 8時許經檢察官訊問時，既因仍有疑似意識尚
      非完全清醒之情形，檢察官方會為上開仔細查證之偵查作
      為，可見被告於當日上午10時許案發時之辨別事物之意思
      能力，恐異於常人甚多，參諸證人乙○○證述：我請他下
      車，他不下車，他說他在車上休息等語（見偵查卷第16頁
      、原審卷第19、20頁），則被告是否基於不法所有而竊取
      該營業大貨車之意思，進入駕駛座，即有存疑。
  (四)被告辯稱其不會開車，亦無任何駕駛執照等情，經本院查
      詢結果，被告確無任何機車、汽車之駕駛執照，有公路監
      理電子閘門證號查詢機車、汽車駕駛人資料在卷可憑（見
      本院卷第19頁），則被告是否有駕駛上開營業大貨車之能
      力，即有可疑。雖未考領汽車駕駛執照而會開車者，固然
      所在多有，惟車牌268-GC號營業大貨車係手排車等情，業
      據證人乙○○證述在卷（見原審卷第20頁），此種類型之
      車輛較諸現今社會上之汽車多數為自動排檔，其駕駛操作
      更顯不易，若非經常駕駛相類車輛者，實難具有駕駛操控
      之能力，然遍查本案全部卷證，並無任何被告具有駕駛上
      開營業大貨車能力之佐證資料，自難僅憑公訴人所謂「沒
      有駕駛執照之人未必不會開車」，遽行推論被告具有竊取
      該營業大貨車之駕駛能力。
五、綜上所述，本件檢察官所舉之證據，尚不足以使本院形成被
    告具有竊車之不法所有意圖及竊取營業大貨車之駕駛能力等
    心證，此外，本院在得依或應依職權調查證據之範圍，復查
    無其他積極明確之證據，足以認定被告確有竊盜之罪行，自
    屬不能證明被告犯罪。檢察官上訴認被告所為係犯竊盜既遂
    罪，指摘原判決不當，固無理由，惟原審法院未為詳查，遽
    對被告論罪科刑，既有未合，仍應由本院將原判決撤銷，並
    為被告無罪之諭知。
六、據上論斷，應依刑事訴訟法第369條第 1項前段、第364條、
    第301第1項前段，判決如主文。
本案經檢察官甲○○到庭執行職務。
中    華    民    國    98    年    1     月    21    日
            刑事第六庭    審判長法  官  李  文  雄
                                法  官  林  靜  芬
                                法  官  張  恩  賜
以上正本證明與原本無異。
不得上訴。
                                書記官  陳  如  慧
中    華    民    國    98    年    1     月    21    日


司法院資訊處製作；財團法人民間司法改革基金會備份。
